臺灣士林地方法院刑事判決　　　　　　　　　　　　　九十一年度易字第六八三號
　　公　訴　人　臺灣士林地方法院檢察署檢察官
　　被　　　告　甲○○
右列被告因詐欺案件，經檢察官提起公訴（九十一年度偵緝字第三八九號），本院判
決如左：
    主  文
甲○○連續意圖為自己不法之所有，以詐術使人將本人之物交付，處有期徒刑柒月。
    事  實
一、甲○○與乙○○係十年之鄰居，詎甲○○竟利用此一信賴關係，基於意圖為自己
    不法所有之概括犯意，連續先於民國九十年七月十日，至乙○○位於台北市○○
    區○○街八二巷一四號之住處，向乙○○訛稱「哥哥王照慶欲投資生意，需資金
    新台幣（下同）三十萬元」云云；次於同年八月十七日，復至上址，向乙○○詐
    稱：友人即某年籍不詳法號為「釋本淨」、俗名為「洪惠苓」之出家人要修補寮
    房，需代向乙○○調借資金三十萬元云云；另於同年九月三日，再到該處向乙○
    ○誆稱：其哥哥王照慶尚欠五十萬元資金，希望乙○○借款與伊交予哥哥云云。
    乙○○聞言不虞有詐致陷於錯誤，三次交付甲○○總額一百一十萬元之現款，甲
    ○○得款後並均簽發以自己為發票人、世華聯合商業銀行士林分行為付款人之面
    額共一百一十萬元之支票五紙，交予乙○○作為債務之擔保。詎上開支票經乙○
    ○屆期提示均遭退票，甲○○僅於九十年十一月十二日前還款十二萬元，惟自九
    十年十一月十三日起即避不見面，不知去向，乙○○至此始知受騙。
二、案經被害人乙○○訴由台北市政府警察局士林分局報請台灣士林地方法院檢察署
    檢察官偵查起訴。
    理  由
一、訊據被告甲○○固坦承於右揭時地，三次向告訴人乙○○借款共一百一十萬元等
    情屬實，惟矢口否認有何詐欺犯行，辯稱略以：伊並未詐欺，已還給告訴人十二
    萬元，伊係因投資「黃大哥」的生意失敗才無法清償云云。經查：
（一）被告如何施用詐術騙取告訴人乙○○一百一十萬元等情，業據告訴人乙○○於
      警訊、偵查及本院調查時指訴歷歷，並有被告簽名之借據乙紙及所簽發之支票
      五紙附卷可稽。證人即被告之兄長王照慶於偵查中業已證稱：雖自己有經營格
      來得捲門公司，但從未向妹妹（即被告）調借過金錢等語，是被告以兄長需調
      借資金為由，向告訴人借款，並致告訴人聽信其言出借款項，顯屬施用詐術欺
      罔手段甚明。再被告迄未舉出可以證明「釋本淨」、「洪惠苓」該人確實存在
      之人證或物證，且檢察官於偵查中曾調閱戶役政連結作業系統暨函詢主管寺廟
      登記事務之內政部，均未發現有與被告所稱相符之人，有全國各縣市政府之函
      文在卷為憑，是被告所稱之「釋本淨」、「洪惠苓」等人，顯為被告所虛擬，
      實際上並無該人存在，被告以不存在之人為名而向告訴人借款，自屬施用詐術
      之行為。
（二）被告於本院審理時雖辯稱其將向告訴人借來的錢投資黃大哥之生意，因生意失
      敗，致未能還錢云云。然查，被告所稱之「黃大哥」該人是否存在？究係何姓
      名？公司名稱為何？被告均一問三不知，參以被告於本院審理中自稱：投資「
      黃大哥」之公司達一百六十餘萬等語觀之，顯見被告投注於「黃大哥」公司之
      資金數額非小，然被告竟未留存任何物證、書證以資證明確有投資之情事，此
      等辯詞實與常理有違至極。又被告另稱：有一名同學亦投資「黃大哥」的生意
      ，但已經自殺云云。是自被告所述各情觀之，益證根本無任何證據可以證明被
      告所稱之「黃大哥」確實存在，況被告當初係以自己兄長亟需資金為由而向告
      訴人借貸，告訴人若知悉實情並非如被告所述（即被告係借錢投資他人公司，
      而非被告之兄長需資金），自無出借金錢之可能，亦據告訴人指訴在卷，足見
      被告隱瞞實情，致告訴人評估錯誤而交付金錢與被告，自屬詐欺無疑。
（三）又被告於偵查時供稱：簽發五張支票時，銀行帳戶內約僅有一萬元，手邊當時
      因自己開設之藥房被別人倒，故也沒什麼現金，都要靠跟親戚朋友借錢，但不
      一定借得到，所以才無法還告訴人錢（見九十一年偵緝字第三八九號偵查卷第
      三十三頁）等語，且被告於簽發五張支票，發票日為九十年九月至十二月不等
      ，然被告之世華聯合商業銀行士林分行甲存帳戶，於九十年七月向告訴人借款
      時，即僅餘九千餘元，嗣九十一年十一月二日將九千餘元全數領出等情，亦有
      該銀行所函覆之存款明細分戶帳表在卷為憑，顯見被告於借款時，即明知自己
      無力償還，竟仍編造不實理由向告訴人借款，益證被告自始即有不法所有之意
      圖甚明。至被告雖辯稱伊已還款十二萬元云云，然查，被告自告訴人處取得之
      金錢達一百一十萬元，況告訴人亦證稱：一直向被告催討，被告才會還十二萬
      元，但被告後來也不知去向等語。顯見被告積欠告訴人之款項仍達近百萬元之
      鉅，被告欲以嗣後返還十二萬元等情，做為其無不法所有詐欺意圖之辯，自不
      足採。綜上而論，本件事證明確，被告犯行洵堪認定，應依法論科。
二、核被告甲○○所為，係犯刑法第三百三十九條第一項之詐欺取財罪。其先後三次
    犯行，時間緊接、方法相同，觸犯構成要件相同之罪名，顯係基於概括犯意為之
    ，應依刑法第五十六條連續犯之規定，論以一罪，並加重其刑。爰審酌被告素行
    ，先前並無犯罪紀錄，編纂不實事由詐取財物、詐得之金額、被害人之損失，迄
    未與被害人達成和解賠償損害、犯後不知悔悟及公訴人之具體求刑等一切情狀，
    量處如主文所示之刑。
據上論斷，應依刑事訴訟法第二百九十九條第一項前段，刑法第五十六條、第三百三
十九條第一項，罰金罰鍰提高標準條例第一條前段，判決如主文。
本案經檢察官鄭世揚到庭執行職務
中      華      民      國    九十一    年    十二    月    二十六      日
                                      臺灣士林地方法院刑事第四庭
              法  官  王  俊  雄
右正本證明與原本無異。
如不服本判決應於送達後十日內向本院提出上訴狀。
                                          書記官  許  秋  莉
中      華      民      國    九十一    年    十二    月    二十六      日
附錄本判決論罪科刑法條全文：
中華民國刑法第三百三十九條第一項：
 (普通詐欺罪)
  意圖為自己或第三人不法之所有，以詐術使人將本人或第三人之物交付者，處五年
  以下有期徒刑、拘役或科或併科一千元以下罰金。
